【裁判字號】    99,易,996
【裁判日期】    991130
【裁判案由】    詐欺
【裁判全文】
臺灣桃園地方法院刑事判決               99年度易字第996號
    公  訴  人  臺灣桃園地方法院檢察署
    被      告  吳家安
上列被告因詐欺案件，經檢察官向本院中壢簡易庭聲請簡易判決
處刑（聲請案號：98年度偵字第26254 號），茲本院認有刑事訴
訟法第451 條之1 第4 項但書第3 款之情形，改依通常程序審理
，本院判決如下：
    主      文
吳家安無罪。
    理      由
甲、程序方面：
一、本件雖經檢察官聲請簡易判決處刑之案件，惟因本院認為有
    第451 條之1 第4 項但書第3 款應諭知無罪判決之情形，依
    同法第452 條之規定自應適用第一審通常程序進行審判，並
    自為第一審通常程序之判決，合先說明。
二、本案全部卷證內所包括之證據（包含供述證據及文書證據）
    ，公訴人、被告對證據能力均未表示異議，是本件判決所引
    用證據均有證據能力，亦予敘明。
乙、實體方面：
一、按犯罪事實應依證據認定之，無證據不得推定其犯罪事實。
    又不能證明被告犯罪者，應諭知無罪之判決，刑事訴訟法第
    154 條第2 項、第301 條第1 項分別定有明文。又所謂證據
    ，須適於為被告犯罪事實之證明者，始得採為斷罪資料，如
    未能發現相當證據，或證據不足以證明，自不能以推測或擬
    制之方法，以為裁判基礎（最高法院53年台上字第2750號及
    40年台上字第86號判例參照）。又認定犯罪事實所憑之證據
    ，雖不以直接證據為限，間接證據亦包括在內；然而無論直
    接或間接證據，其為訴訟上之證明，須於通常一般之人均不
    致有所懷疑，而得確信其為真實之程度者，始得據為有罪之
    認定，倘其證明尚未達到此一程度，而有合理之懷疑存在時
    ，事實審法院復已就其心證上理由予以闡述，敘明其如何無
    從為有罪之確信，因而為無罪之判決，尚不得任意指為違法
    （最高法院76年台上字第4986號判例參照）。又刑法上之幫
    助犯，係指以幫助之意思，對於正犯資以助力，使其犯罪易
    於達成而言，故幫助犯之成立，不僅須有幫助他人犯罪之行
    為，且須具備明知他人犯罪而予以幫助之故意，始稱相當（
    最高法院86年台上字第4824號判決參照）。又刑法並不承認
    過失幫助之存在，是以從犯之成立，須有幫助之故意，亦即
    必須認識正犯之犯罪行為而予幫助者，始足當之（最高法院
    72年台上字第6553號判決參照）。
二、本件檢察官聲請簡易判決處刑意旨略以：被告吳家安可預見
    將所申請之銀行帳戶交付他人使用，將可能作為不法收取他
    人款項之用，竟仍基於意圖幫助他人不法所有犯罪之不確定
    故意，於民國98年11月11晚間8 時許，在桃園縣中壢市中壢
    火車站前，將其所有渣打國際商業銀行股份有限公司中壢分
    行（下稱渣打銀行）帳號000-00000000000001 號 帳戶之存
    摺影本、金融卡與密碼交予某詐欺集團成員使用。嗣該不詳
    姓名年籍之成年人取得前開帳戶後，即與其所屬犯罪集團成
    員，共同基於意圖為自己不法所有之犯意聯絡，於同日晚間
    8 時許，以電話告知吳亞璇佯稱：因其在PCHOME 購 物時所
    簽收之單據非月結單，如不於同日晚間9 時前匯款予賣家，
    將會付出更多款項為由，致吳亞璇信以為真，而依指示匯款
    共新臺幣（下同）135978元，其中以存款方式存入共76,000
    元所指定吳家安上開渣打銀行帳戶內（另將二筆均為29,989
    元之款項，分別匯入非吳家安所開立之其他銀行帳戶內），
    旋由該詐欺集團成員提領一空，嗣經吳亞璇發覺受騙而報警
    查獲，因認被告吳家安犯有刑法第30條第1 項、第339 條第
    1 項之幫助詐欺取財罪嫌。
三、訊之被告吳家安固坦承將上開帳戶之提款卡與密碼交付他人
    ，惟堅詞否認有詐取他人財物犯意，辯稱：伊在中壢後火車
    站全家便利商店將帳戶資料交給那個人，伊當時應徵馬夫，
    伊以為是沒有營業牌照的司機，伊真的沒有幫助詐欺等語。
    另於臺灣桃園地方法院檢察署99年度偵字第2993號偵查中辯
    稱：伊係98年10月10日看到自由時報98年10月8 日G3版有徵
    司機的廣告，伊便用手機門號0000-000000 照著打給0000-0
    00000 ，但對方沒接，之後就用00000-00000 回撥給伊，說
    98年10月11日就可上班，並要求伊在中壢後火車站提供金融
    卡以供薪資轉帳，但伊翌日撥過去，對方態度卻很冷淡，伊
    方知受騙等語。查本件公訴人認被告犯有上開罪行，無非以
    ：(一)告訴人吳亞璇於警詢之指述綦詳(二)渣打銀行及大眾銀行
    自動櫃員機交易明細表共6 張及存摺明細1 張(三)被告之上開
    渣打銀行帳戶開戶資料及對帳單各1 份(四)被告為成年人，並
    非無社會經驗之人，應徵工作至多需要存摺封面影本，實無
    須提供金融卡及密碼等物，卻將上開物品交付不詳年籍之成
    年人，又無法確保對方不做犯罪使用，且其主觀上亦有懷疑
    ，仍提供之等事證，資為論據。
四、經查，本件被告吳家安於警訊、偵查及本院調查、審理時均
    否認有何幫助詐欺犯行，辯述如上，並提出報紙廣告乙件為
    證。且被告吳家安因另乙名被害人葉冠琳於98年10月11日20
    時許，詐欺集團所屬成員撥打電話與之連絡，佯稱葉冠琳於
    婦幼用品店購物時，服務員不慎將付款方式圈選為分期付款
    ，要求葉冠琳到自動櫃員機按其指示操作取消分期付款，致
    葉冠琳陷於錯誤，依指示至自動櫃員機操作，轉出新臺幣10
    萬元至與本件相同之被告吳家安開立之渣打商業銀行中壢分
    行所開立之00000000000000001 號帳戶內之詐欺案件，經臺
    灣桃園地方法院檢察署以99年度偵字第2993號分案偵查，於
    該案件中被告亦提出報紙廣告及通話明細帳單各乙件為證，
    經核對通話明細之內容，且經檢警向威寶電信公司查詢之通
    聯紀錄顯示，被告所有之0000000000門號雖無與廣告所載00
    00000000門號之通聯記錄，然於98年10月10、11日之通聯記
    錄，卻顯示被告所有之0000000000門號與另乙支號碼為0000
    000000之門號間確實有多起通聯，可證被告所言非虛。且該
    報載之0000000000門號，其通聯記錄查詢顯示通話類別均屬
    轉接，對照被告所陳：伊便用手機門號0000000000照著打給
    0000000000，但對方沒接，之後就用0000000000回撥給伊之
    情節，則該廣告既屬徵聘馬伕，經營者有顧慮因素不接聽而
    採取轉接，嗣後再以他支門號回撥，衡情堪屬合理，亦與被
    告所述相符，足認其所為因應徵工作始交付帳戶資料之辯解
    可信為真。
五、查被告既屬見報應徵而交付帳戶資料，且於交付後即密切與
    對方聯繫就職事宜，待察知對方態度冷淡，隨即與渣打銀行
    聯絡，惟已經被害人吳亞璇報案而成為警示帳戶，依此過程
    觀之，被告實無幫助詐騙集團詐欺被害人之意思，且對正犯
    即詐騙集團之犯行亦無認識，應不足認定其有幫助詐欺之直
    接或間接故意。公訴人並未舉出足證被告確有幫助詐欺犯行
    之具體證據，僅以被害人遭詐騙之客觀事實為據，並推論被
    告為成年人，並非無社會經驗之人，應徵工作至多需要存摺
    封面影本，實無須提供金融卡及密碼等物，卻將上開物品交
    付不詳年籍之成年人，又無法確保對方不做犯罪使用，且其
    主觀上亦有懷疑，仍提供之，顯有幫助詐欺之不確定故意，
    容屬臆測。況依前所述，取得被告帳戶資料之人，既以在報
    紙刊登徵人廣告為方法，自屬以應徵工作為誘餌誘使不知情
    之不特定人交付帳戶資料，亦屬一種詐欺型態，僅其標的係
    在取得帳戶資料供嗣後使用，是則被告亦屬遭詐欺之被害人
    。又另案被害人葉冠琳匯入之款項經警方調取提領人之監視
    錄影畫面，亦非被告提領（見台南縣警察局佳里分局南縣佳
    警偵字第0980013899號卷第55、56頁），均無從認定被告有
    何明知他人犯罪而予以幫助之犯行，自不能僅以其提供帳戶
    資料予他人，即遽謂成立幫助詐欺罪名。末前開臺灣桃園地
    方法院檢察署99年度偵字第2993號之詐欺案件，檢察官亦同
    認被告所辯非虛，且被告年僅24歲，欠缺足夠社會經驗，前
    復無不良素行，自難僅以其帳戶遭人用作犯罪之途，即認其
    必有參與犯行，以被告並無幫助詐欺犯嫌，於99年4 月11日
    處分不起訴，嗣經確定，有不起訴處分書乙件在卷可憑，並
    經本院依職權調取該案卷宗核閱無訛，並留存影本附卷。雖
    該不起訴處分之時間係在本件受理繫屬之後，而本件聲請簡
    易判決在先，致與刑事訴訟法第239 條規定未符，而不得諭
    知不受理，惟該9 年度偵字第2993號詐欺案件確屬經檢察官
    偵查後為不起訴處分確定。本院除斟酌本件檢察官顯然未能
    舉出足以證明被告有故意幫助詐欺集團犯詐欺取財罪之犯罪
    證據，達於通常一般之人均不致有所懷疑，而得確信其為真
    實之程度，且對被告是否犯罪，尚有合理之懷疑存在外；兼
    衡司法權作用（指檢察官）已就同一案情為具實質效力之判
    斷，為免兩歧，自得審認併採另案不起訴之理由，認定本件
    因證據不足證明被告犯罪，致無從為有罪之確信，從而應為
    無罪之判決，併予指明。
六、此外復查無其他積極證據足資認定被告有何公訴人所指之幫
    助詐欺取財犯行，揆諸首揭法條及判例、判決意旨，被告犯
    罪既屬不能證明，自應為被告無罪之諭知，以昭審慎。
丙、據上論斷，應依刑事訴訟法第452 條、第301 條第1 項，判
    決如主文。
本案經檢察官施昱廷到庭執行職務。
中    華    民    國    99    年    11    月    30    日
                  刑事第十庭  審判長  江德民
                              法  官  華奕超
                              法  官  黃鏡芳
以上正本證明與原本無異。
如不服本判決，應於判決送達後10日內向本院提出上訴狀（應附
繕本），其未敘述上訴理由者，應於上訴期間屆滿後20日內補提
理由書狀於本院，上訴於臺灣高等法院。
                              書記官  劉乙錡
中    華    民    國    99    年    11    月    30    日

司法院資訊處製作；財團法人民間司法改革基金會備份。
